臺灣高雄地方法院刑事裁定
111年度毒聲字第870號
聲  請  人  臺灣高雄地方檢察署檢察官
被      告  黃文合




上列被告因違反毒品危害防制條例案件，經檢察官聲請送觀察、
勒戒(111年度毒偵字第2811號)，本院裁定如下：
    主  文
黃文合施用第二級毒品，令入勒戒處所觀察、勒戒，其期間不得
逾貳月。
    理  由
一、聲請意旨如附件聲請書所載。
二、按犯毒品危害防制條例第10條之罪者，檢察官應聲請法院裁
    定，令被告入勒戒處所觀察、勒戒，其期間不得逾二月；依
    前項規定為觀察、勒戒或強制戒治執行完畢釋放後，3年後
    再犯第10條之罪者，適用本條前2項之規定，毒品危害防制
    條例第20條第1項、第3項分別定有明文。而上開所謂「3年
    後再犯」，只要本次再犯（不論修正施行前、後）距最近1
    次觀察、勒戒或強制戒治執行完畢釋放，已逾3年者，即該
    當之，不因其間有無犯第10條之罪經起訴、判刑或執行而受
    影響（最高法院刑事大法庭109年度台上大字第3826號裁定
    意旨參照）。
三、經查：
㈠、被告黃文合於民國111年7月18日3時許，在高雄市○○區○○路00
    號居所內，以將甲基安非他命置入玻璃球燒烤後吸食煙霧之
    方式，施甲基安非他命1次乙節，業據被告於偵查中坦承不
    諱，且其於111年7月21日19時50分許為警採尿送驗，結果呈
    安非他命、甲基安非他命陽性反應，有高雄港務警察總隊刑
    警隊偵辦毒品危害防制條例嫌疑人尿液採證代碼對照表（代
    碼：00000000號）及高雄市立凱旋醫院111年8月2日濫用藥
    物尿液檢驗報告（檢體編號：00000000號）在卷可佐，足認
    被告上開任意性自白與事實相符。本件事證明確，被告於前
    揭時、地，施用甲基安非他命之事實，堪可認定。
㈡、又被告前因施用毒品案件，經送觀察、勒戒後，因認無繼續
    施用毒品傾向，於103年1月29日執行完畢釋放，並經臺灣臺
    中地方檢察署檢察官以102年度毒偵字第2495號不起訴處分
    確定，迄今並無再為觀察、勒戒或強制戒治處遇之紀錄乙節
    ，有臺灣高等法院被告前案紀錄表在卷可稽。本件係被告於
    前開觀察、勒戒執行完畢釋放3年後所為，依前揭說明，縱
    被告其間因犯第10條之罪經起訴、判刑或執行，仍應依修正
    後毒品危害防制條例第20條第3項規定，再予適用觀察、勒
    戒或強制戒治之機會。
㈢、至於被告前因施用毒品案件，經臺灣橋頭地方檢察署檢察官
    以109年度毒偵字第353號附命完成戒癮治療之緩起訴處分，
    緩起訴期間自109年5月23日至110年5月22日止，後因被告完
    成戒癮治療，經該署觀護人於109年11月12日以109年度緩護
    療字第175號履行完成結案，且前揭緩起訴期滿未經撤銷等
    情，有緩起訴處分書、臺灣高等法院被告前案紀錄表附卷供
    佐，然「緩起訴處分之戒癮治療」與「觀察、勒戒或強制戒
    治」之處遇，因法律規定之程序、效果均不相同，已無法等
    同視之，即被告初犯（或觀察、勒戒、強制戒治執行完畢釋
    放3年後再犯）施用毒品，經為命戒癮治療之緩起訴處分，
    若遭撤銷，檢察官針對該次撤銷緩起訴之施用毒品犯行，或
    者戒癮治療履行完畢，檢察官針對之後施用毒品犯行，均仍
    應依前揭毒品危害防制條例第20條或第23條之規定處理，亦
    可以再為緩起訴，然不得逕行起訴（最高法院110年度台非
    字第98號判決、110年度台上字第2096號判決意旨參照）。
    是被告所受之前揭緩起訴處分雖未遭撤銷，戒癮治療有完成
    ，然仍無任何等同受有「觀察、勒戒或強制戒治執行」之效
    果，針對檢察官就本次施用毒品犯行聲請觀察、勒戒，並無
    任何要件上之影響，併此說明。
㈣、再者，毒品危害防制條例所規定之「觀察、勒戒」程序，係
    針對受處分人所為保安處分，目的在戒除行為人施用毒品身
    癮及心癮，以達教化與治療之目的，其立法意旨在幫助施用
    毒品者戒毒，性質上為一療程，而非懲罰，並屬強制規定，
    除檢察官審酌個案情形，依同條例第24條第1項為附命完成
    戒癮治療之緩起訴處分外，凡經檢察官聲請法院裁定將被告
    送勒戒處所觀察、勒戒者，法院僅得就其聲請審查被告是否
    有施用毒品之行為，以及被告是否為「初犯」或為觀察、勒
    戒、強制戒治執行完畢後「3年後再犯」而為准駁之裁定，
    並無自由斟酌以其他方式替代或得以其他原因免予執行之權
    。又是否給予被告為附命完成戒癮治療之緩起訴處分，屬刑
    事訴訟法第253條之1第1項及第253條之2第1項第6款特別賦
    予檢察官之職權，非法院所得審酌，且此非「觀察、勒戒」
    前置處分，也與被告是否判刑之追訴要件無關，檢察官自無
    義務說明為何不給予被告戒癮治療之緩起訴處分。法院縱使
    審查其裁量有無違法，也僅在卷證資料所示證物中審酌，而
    為最低限度之審查，即此部分為檢察官之裁量，必須予以尊
    重。
㈤、本件聲請書未載明不給予被告戒癮治療緩起訴處分之理由（
    如附件）。而依卷證資料所示，被告於前述觀察、勒戒執行
    完畢釋放後，仍多次因施用毒品，經法院判處罪刑確定，又
    被告於109年因施用毒品案件，經檢察官為緩起訴處分確定
    ，並於110年5月22日緩起訴期滿，仍再犯本案施用毒品犯行
    ，有上開前案紀錄表附卷可佐，則被告屢犯施用毒品犯行，
    經戒癮治療後，仍未能矯正惡習，且其自承於得任意與外界
    接觸之環境，難以自律戒除毒品等語，可見其有毒品來源、
    法治觀念淡薄，戒絕毒癮之意志不堅、自制力薄弱，若僅以
    寬鬆之社區性戒癮治療，確難期待其能完全戒絕毒癮，從而
    ，檢察官考量本案具體情節，向本院聲請令被告入勒戒處所
    觀察、勒戒，以監禁式之治療方式，求短時間內隔絕被告之
    毒品來源，務使其專心戒除毒癮，而未依刑事訴訟法第253
    條之1規定對被告為附命完成戒癮治療之緩起訴處分，核其
    此部分職權之行使尚屬合法，形式上亦無裁量恣意或濫用之
    情，於法有據。
四、綜上所述，本件聲請為有理由，應予准許，依毒品危害防制
    條例第20條第3項、第1項，裁定如主文。
中　　華　　民　　國　　111 　年　　11　　月　　25　　日
                  刑事第六庭    法　官  陳紀璋
以上正本證明與原本無異。
如不服本裁定應於送達後5日內向本院提出抗告狀。
中　　華　　民　　國　　111 　年　　11　　月　　25　　日
                                書記官  李欣妍